【裁判字號】    95,台上,2572
【裁判日期】    950511
【裁判案由】    偽造貨幣
【裁判全文】
最高法院刑事判決            九十五年度台上字第二五七二號
    上  訴  人  甲○○
上列上訴人因偽造貨幣案件，不服台灣高等法院中華民國九十二
年八月二十九日第二審更審判決（九十二年度上更(一)字第四六六
號，起訴案號：台灣台北地方法院檢察署八十九年度偵字第一六
六五六號），提起上訴，本院判決如下：
    主  文
原判決撤銷，發回台灣高等法院。
    理  由
本件原判決認定上訴人甲○○於跳蚤雜誌見「以錢滾錢。投資報
酬率過千倍，風險是零點零零，月收入是數十萬」之廣告，乃於
民國八十九年三月八日依該廣告聯絡電話，輾轉與不詳姓名年籍
成年人「張先生」聯絡，雙方議定由上訴人以一比五價格購買偽
鈔（即支付價款後可購得面額五倍之新台幣一千元偽鈔）後，上
訴人明知為購買偽鈔，仍意圖供行使之用而收集偽造之通用紙幣
，乃依其指示匯款新台幣（下同）一萬元，對方為預防被查獲，
僅寄交上訴人龍銀三個與愛國獎券一張，並附紙條上載稱「鐘先
生別誤會，據線報郵局狀況危險，為彼此安全考量，請帶上龍銀
幣及獎券前往桃園市○○路二四０號二樓（近超鋒捷），我和石
先生會在那裡等您」等語，經上訴人與對方約由綽號「石頭」之
成年男子（另由檢察官依法偵辦），依紙條所載於桃園市○○○
路、寶慶路口與上訴人見面，該綽號「石頭」之男子並當場交付
如原判決附表所示偽造之新台幣千元紙鈔十張予上訴人，囑其試
用，以決定是否繼續購買。上訴人明知該男子交付者係偽造之紙
幣，仍基於行使偽造通用紙幣之概括犯意，於八十九年七月二十
一日（起訴書所載為農曆八十九年六月二十日）持該附表編號二
所示紙鈔二張前往台北市○○區○○路十三巷三號木柵市場，先
後各持偽造千元紙鈔一張向龐林蜜子購買價格各三百二十元、二
百二十元之肉品，龐林蜜子未察覺而予收受，並分別找零六百八
十元、七百八十元予上訴人，上訴人得手後即行離去。嗣又基於
相同概括犯意，於同年八月二十八日上午八時三十分許，在同上
市場，行使該附表一其中號碼ＤＭ９２２６８４ＦＸ之千元偽鈔
一張，向麥麗卿購買價格九十元之肉品，致麥麗卿因而找付九百
十元，上訴人得手後即離開。嗣麥麗卿因隔鄰攤販提醒，以偽鈔
筆辨識發覺係偽鈔，即會同友人於該市場追躡上訴人並報警查獲
，扣得該附表編號一所示偽造之千元紙鈔八張。另至警局指認之
龐林蜜子亦提出上訴人對其行使如該附表二所示千元偽鈔二張。
警方再依檢察官指揮至上訴人住處扣得龍銀三個、愛國獎券一張
、載有上開字句之紙條與記載電話號碼之紙張各一張等情。因而
撤銷第一審科刑之判決，改判論處上訴人意圖供行使之用而收集
偽造之通用紙幣罪刑；固非無見。
惟查：（一）、檢察官所起訴之被告犯罪事實，如具有實質上或
裁判上一罪之關係者，因其刑罰權單一，在審判上為一不可分割
之單一訴訟客體，法院自應就全部犯罪事實予以合一審判，以一
判決終結之，如僅就其中一部分加以審認，而置其他部分於不論
，即屬刑事訴訟法第三百七十九條第十二款所稱「已受請求之事
項未予判決」之違法；此與以可分之數罪起訴，如有漏判，仍可
補判之情形，迥然不同。卷查，上訴人第一次上訴本院，於本院
審理時，台灣苗栗地方法院檢察署檢送該署九十一年度偵字第一
九四七號被告甲○○偽造貨幣案卷，謂與本件有實質上一罪關係
，請求與本件併案審理；該第一次上訴，經本院認上訴有理由，
乃撤銷第二審判決發回原審法院更為審理，且將上開九十一年度
偵字第一九四七號卷一併移請原審法院併為審酌；然原判決以上
開偵案，與本件並無裁判上一罪關係，乃未一併審理，而將該偵
卷退回檢察官另行處理。惟上開偵案經原審退回後，雖經檢察官
提起公訴，但台灣苗栗地方法院於九十三年五月二十日，以該案
件為本件起訴效力所及，乃將該案件判決公訴不受理，嗣經檢察
官提起上訴，台灣高等法院台中分院於九十三年九月八日將之撤
銷，發回更審，台灣苗栗地方法院仍於九十四年八月三十日判決
公訴不受理，檢察官未再提起上訴而告確定，有本院九十二年度
台上字第三六一五號、台灣苗栗地方法院九十三年度訴字第八一
號、九十三年度訴更字第二號、台灣高等法院台中分院九十三年
度上訴字第一一一五號刑事判決暨台灣苗栗地方法院檢察署九十
三年度上字第五九號上訴書各一份附本院卷足稽；是上開台灣苗
栗地方法院檢察署送請併案審理之案件，與本件有無實質上之一
罪關係，而為本件起訴效力所及，饒有研求之餘地，自應調閱該
案卷詳為研酌，期臻妥適。（二）、審理事實之法院，對於案內
一切證據，除認為不必要者外，均應詳為調查，然後基於調查所
得之心證，以為判斷事實之基礎，如有應行調查之證據未經依法
調查，率予判決，即屬刑事訴訟法第三百七十九條第十款所稱之
當然違背法令。上訴人始終否認持偽鈔向被害人龐林蜜子購物找
回真鈔，雖龐林蜜子一再指認上訴人先後持如原判決附表編號二
所示千元偽鈔各一張向其購物，然該附表編號二所示千元偽鈔二
張係以彩色噴墨方式仿印，與該附表編號一所示千元偽鈔八張係
以彩色雷射輸出方式仿印不同，如查無其他補強證據以證明龐林
蜜子指訴不虛，得否僅以龐林蜜子指訴，即認上訴人先後二次持
千元偽鈔各一張向其購物，仍有待釐清。而上訴人既一再辯稱，
其於台灣苗栗地方法院檢察署九十一年度偵字第一九四七號一案
被查扣之五百元偽鈔，係與本件同一時間自綽號「石頭」者取得
，其所述若果實在，該等五百元偽鈔與本件扣案之偽鈔仿印方式
是否相同？就判斷上訴人有無持千元偽鈔向龐林蜜子購物一節，
似有相當關聯，原審未根究明白，難謂無調查職責未盡之違法。
以上或為上訴意旨所指摘，或為本院得依職權調查之事項，應認
原判決仍有撤銷發回更審之原因。
據上論結，應依刑事訴訟法第三百九十七條、第四百零一條，判
決如主文。
中    華    民    國  九十五  年    五    月   十一   日
                      最高法院刑事第十二庭
                          審判長法官  林  永  茂
                                法官  洪  文  章
                                法官  蘇  振  堂
                                法官  蕭  仰  歸
                                法官  黃  正  興
      本件正本證明與原本無異
                                      書  記  官
中    華    民    國  九十五  年    五    月   十六   日
                                                Ｒ


司法院資訊處製作；財團法人民間司法改革基金會備份。
